【裁判字號】    99,訴,5
【裁判日期】    990126
【裁判案由】    違反毒品危害防制條例
【裁判全文】
臺灣臺南地方法院刑事判決                 99年度訴字第5號
公  訴  人  臺灣臺南地方法院檢察署檢察官
被      告  甲○○
上列被告因違反毒品危害防制條例案件，經檢察官提起公訴（98
年度毒偵字第2691號），被告就被訴事實為有罪之陳述，本院裁
定進行簡式審判程序，判決如下：
    主  文
甲○○施用第一級毒品，累犯，處有期徒刑陸月，如易科罰金，
以新臺幣壹仟元折算壹日。
    事實及理由
一、本件被告於準備程序為有罪之表示，而經本院裁定以簡式審
    判程序加以審理，依刑事訴訟法第273條之2、第159條第2項
    之規定，不適用傳聞法則有關限制證據能力之相關規定；並
    得依同法第310條之2準用第454條之規定製作略式判決書（
    僅記載「證據名稱」），合先敘明。
二、本件被告犯罪事實：甲○○前於民國92年間（起訴書誤載為
    93年間），因施用毒品案件，經本院以92年度毒聲字第223
    5號裁定送觀察、勒戒後，因認有繼續施用毒品之傾向，裁
    定令入戒治處所施以強制戒治，於93年3月4日戒治執行完畢
    ，而經臺灣臺南地方法院檢察署檢察官以94年度戒毒偵字第
    52號為不起訴處分確定。另於92年間，因竊盜案件，經本院
    以92年度易字第1333號判處有期徒刑8月確定，甫於94年11
    月4日縮刑期滿執行完畢。嗣於98年間，再因施用毒品案件
    ，經臺灣臺南地方法院檢察署檢察官以98年度毒偵字第685
    號、第1307號為緩起訴處分確定，緩起訴期間自98年10 月
    14日至100年10月13日止。詎甲○○猶不思戒除毒癮惡習，
    明知海洛因係毒品危害防制條例第2條第2項第1款所定之第
    一級毒品，不得施用、持有，竟基於施用第一級毒品海洛因
    之犯意，於緩起訴期間內之98年10月17日中午12時10分許，
    在臺南市○○路○段東帝士百貨後面公園旁，在車牌號碼
    DN-6060號自用小客車內，以將第一級毒品海洛因加水置入
    針筒內注射之方式，施用第一級毒品海洛因1次。嗣於同年
    10月20日上午9時許，在臺南市○○區○○路4段119巷內，
    因另涉竊盜案為警查獲，在有偵查犯罪職權之公務員或機關
    知悉其施用海洛因犯行前，主動向臺南市警察局第三分局安
    南派出所員警供承施用毒品並自首上開犯行，並同意採尿送
    驗後，始查悉上情。
三、前項犯罪事實，有下列事證足資證明：
(一)、被告於警詢、偵查及本院準備程序、審理中之自白。
(二)、長榮大學98年11月9日出具之確認報告、臺南市警察局第
      三分局調查甲○○涉嫌毒品案送驗尿液年籍對照表各1紙。
(三)、臺灣高等法院被告前案紀錄表、臺灣臺南地方法院檢察署刑
    案資料查註紀錄表、全國施用毒品案件紀錄表及受觀察勒戒
    人毒品及前科紀錄簡表、矯正簡表各1份。
三、按施用第一級毒品，毒品危害防制條例第10條定有處罰明文
    。惟基於刑事政策，對合於一定條件之施用者，則依同條例
    第20條、第23條之規定，施以觀察、勒戒及強制戒治之保安
    處分。該條例於92年7月9日修正公布，自93年1月9日施行，
    其中第20條、第23條將施用毒品之刑事處遇程序，區分為「
    初犯」、「5年內再犯」及「5年後再犯」。依其立法理由說
    明：「初犯」，經觀察、勒戒或強制戒治後，應為不起訴處
    分或不付審理之裁定；經觀察、勒戒或強制戒治執行完畢釋
    放後，「5年內再犯」者，因其再犯率甚高，原實施之觀察
    、勒戒及強制戒治既已無法收其實效，爰依法追訴或裁定交
    付審理。至於經觀察、勒戒或強制戒治執行完畢釋放後，「
    5 年後再犯」者，前所實施之觀察、勒戒或強制戒治已足以
    遮斷其施用毒品之毒癮，為期自新及協助其斷除毒癮，仍適
    用「初犯」規定，先經觀察、勒戒或強制戒治之程序。從而
    依修正後之規定，僅限於「初犯」及「5 年後再犯」二種情
    形，始應先經觀察、勒戒或強制戒治程序，不能逕行起訴，
    亦即設為施用毒品罪起訴條件之限制。但倘被告於5 年內已
    再犯，經依法再為保安處分或追訴處罰者，縱其第三次（或
    第三次以上）施用毒品之時間，在初犯之保安處分執行完畢
    釋放 5年以後，即非屬「5年後再犯」之情形，且因前有「5
    年內再犯」情形，顯見其再犯率甚高，原實施之保安處分無
    法收其實效，毋庸仍予寬典處遇，而應依該條例第10條逕予
    刑罰制裁。至於第三次（或第三次以上）施用毒品之時間，
    是否宜有期間限制？以多久為適宜？則分屬刑事政策、專門
    醫學之範圍，非審判機關所能決定，有待循立法途徑解決（
    最高法院97年度台非字第528號判決、最高法院97年度第5次
    刑事庭會議決議參照）。經查，被告前因施用毒品案件，經
    本院以92年度毒聲字第2235號裁定送觀察、勒戒後，因認有
    繼續施用毒品之傾向，裁定令入戒治處所施以強制戒治，於
    93 年3 月4日戒治執行完畢，而經臺灣臺南地方法院檢察署
    檢察官以94年度戒毒偵字第52號為不起訴處分確定（初犯）
    。復於98年間，因違反毒品危害防制條例案件，經臺灣臺南
    地方法院檢察署檢察官以該署98年度毒偵字第685 號為緩起
    訴處分，緩起訴期間2年（二犯）、及以98年度毒偵字第130
    7 號為緩起訴處分確定（三犯），有卷附臺灣高等法院被告
    前案紀錄表及臺南地方法院檢察署刑案資料查註紀錄表各 1
    份可稽。被告於上開觀察勒戒執行完畢後，既曾於5 年內再
    犯毒品危害防制條例第10條之罪，顯見其再犯率甚高，原實
    施觀察、勒戒，已無法收其實效，而無5 年戒斷期之存在，
    參照前揭判決意旨，被告再犯本件施用第一級毒品海洛因之
    犯行，雖距離其初犯時已逾5年，然其中既曾因施用毒品，
    被追訴處罰，即與單純「5年後再犯」之情形有別，已無再
    施以觀察、勒戒及強制戒治之必要，而應依毒品防制條例第
    10條規定予以追訴、處罰。
五、核被告所為，係犯毒品危害防制條例第10條第1項之施用第
    一級毒品罪。被告持有毒品，復進而施用，其持有毒品之低
    度行為，應為施用毒品之高度行為所吸收，不另論罪。被告
    持有毒品，復進而施用，其持有毒品之低度行為，應為施用
    毒品之高度行為所吸收，不另論罪。又被告有如犯罪事實欄
    所載之犯罪科刑執行情形，此有臺灣高等法院被告前案紀錄
    表1份在卷可憑，其受有期徒刑之執行完畢後，5年以內故意
    再犯本件有期徒刑以上之罪，為累犯，應依刑法第47條第1
    項之規定加重其刑。再被告甲○○犯罪後在未被有偵查權之
    公務員或機關發覺其有施用毒品海洛因前，主動向臺南市警
    察局第三分局員警坦承施用海洛因、並同意採尿、接受裁判
    等情，有被告98年10月20日調查筆錄及臺南市警察局第三分
    局刑事案件報告書附卷可稽，被告行為合乎自首之要件，爰
    依刑法第62條前段減輕其刑，並就前開累犯加重、自首減輕
    等事項，依法先加後減之。爰審酌被告前已因施用毒品案件
    經送觀察勒戒、強制戒治後而獲不起訴處分及緩起訴之寬典
    ，猶應知所惕勵，竟無視於毒品對於自身健康之戕害及國家
    對於杜絕毒品犯罪之禁令，猶於前揭緩起訴處分期間內再犯
    本案，顯見其自制力薄弱，法紀觀念淡薄，惟念其因手臂罹
    患疾病而施用毒品止痛，情堪憫恕，且其施用毒品性質上乃
    屬對自我身心健康之自戕行為，尚未嚴重破壞社會秩序、侵
    害他人權益，且其犯罪後坦承犯行，尚有悔意，兼衡其智識
    程度、犯罪動機、目的、施用毒品次數等一切情狀，量處如
    主文所示之刑，並諭知易科罰金之折算標準，以資懲儆。
據上論斷，應依刑事訴訟法第273條之1第1項、第299條第1 項前
段、第310條之2、第454條，毒品危害防制條例第10條第1項，刑
法第11條前段、第47條第1項前段、第62條前段、第41條第1項前
段，判決如主文。
本案經檢察官乙○○到庭執行職務。
中    華    民    國    99    年    1    月    26     日
                  刑事第七庭 法  官  鄧希賢
以上正本證明與原本無異。
如不服本判決，應於收受本判決後10日內，向本院提出上訴書狀
，並應敘述具體理由。如未敘述上訴理由者，應於上訴期間屆滿
後20日內向本院補提理由書狀（均須按他造當事人之人數附繕本
）「切勿逕送上級法院」。
                             書記官  林怡芳
中    華    民    國    99    年    1     月   26      日
附錄本案論罪科刑法條全文：
毒品危害防制條例第10條第1項
施用第一級毒品者，處6月以上5年以下有期徒刑。


司法院資訊處製作；財團法人民間司法改革基金會備份。
